臺灣高雄地方法院刑事判決　　　　　　　　　　　　九十三年度訴字第一八六號
　　公　訴　人　臺灣高雄地方法院檢察署檢察官
　　被　　　告　甲○○
右列被告因違反毒品危害防制條例案件，經檢察官提起公訴（九十三年度毒偵字第二
三八二號），於本院行準備程序進行中，被告就被訴事實為有罪之陳述，經告知簡式
審判程序之旨，並聽取當事人之意見後，本院認宜以獨任進行簡式審判程序，裁定進
行簡式審判程序，判決如左：
    主  文
甲○○連續施用第一級毒品，處有期徒刑陸月，如易科罰金，以佰元折算壹日。扣
案海洛因（淨重零點壹柒公克、包裝重零點公克）沒收銷毀之。
    事  實
一、甲○○前於民國八十八年間因施用毒品案件，經本院以八十八年度毒聲字第三七
    二號裁定送觀察、勒戒後，認有繼續施用毒品之傾向，復以八十八年度毒聲字第
    一七三三號裁定令入戒治處所施以強制戒治，經裁定停止戒治後，復撤銷停止戒
    治，而於強制戒治期滿釋放後，經台灣高雄地方法院檢察署檢察官於八十九年六
    月二十八日以八十九年度戒毒偵字第七０五號處分不起訴確定在案。詎仍未知悔
    改，明知海洛因業經公告列為毒品危害防制條例第二條第二項第一款之第一級毒
    品，不得非法持有、施用，五年內復仍基於施用第一級毒品海洛因之概括犯意，
    自九十三年四月中旬某日起至同年五月六日（起訴書誤載為五月五日）下午八時
    許止，在其位於高雄縣鳳山市○○○路三一巷三十號住處，以將海洛因粉末摻入
    水中，再以針筒注射之方式，連續施用第一級毒品海洛因多次。嗣經警於同年五
    月八日上午八時十分許，在高雄縣鳳山市○○○路十八號前查獲，並扣得第一級
    毒品海洛因一包（淨重零點一七公克、包裝重零點三公克）。
二、案經高雄縣政府警察局鳳山分局報請台灣高雄地方法院檢察署檢察官偵查起訴。
    理  由
一、本件被告所犯為死刑、無期徒刑、最輕本刑為三年以上有期徒刑以外之罪，其於
    準備程序進行中，就被訴事實為有罪之陳述，經告知簡式審判程序之旨，並聽取
    當事人之意見後，本院認宜以獨任進行簡式審判程序，而裁定進行簡式審判程序
    審理，合先敘明。
二、右揭事實，業據被告甲○○於本院審理中自白不諱，且扣案之白色粉末一包經送
    法務部調查局鑑驗結果，含海洛因成分，有該局九十三年七月六日調科壹字第二
    二００一七四七二號鑑定通知書在卷可稽，足認該扣案之白色粉末確為第一級毒
    品海洛因無訛。另其為警查獲時所採取之尿液，經送請高雄縣政府衛生局檢驗結
    果，雖呈甲基安非他命及嗎啡陰性反應，有該局九十三年五月二十四日九三煙檢
    字第九五七號煙毒尿液檢驗成績書、姓名代碼對照表各一紙附卷可稽。參諸醫學
    臨床實驗及根據英國藥學會出版之文獻Isolation and Indentifi- cation of
    Drugs乙書第二百九十三頁載：海洛因經注射入人體後，在體內迅速水解成
    6-Monoacety I morphine，再緩緩繼續水解成嗎啡，然後再循嗎啡之代謝方式排
    出，同書第四百三十一頁至第四百三十二頁並載有：嗎啡經注射入人體後，約百
    分之五十以上於八小時內自尿中排出，至二十四小時排出約百分之九十，但四十
    八小時後仍有微量可檢出等語。此外，按通常健康成人一次注射嗎啡十五公絲，
    而以現行採用蟻醛酸試液及鉬鋑銨酸試液檢檢驗其尿液時，注射後八小時內所排
    尿液易於檢出；八小時至二十四小時，視其取尿時間及尿量多寡，可能檢出；至
    二十四小時以後所排之尿液，用上述方法已難檢出，亦據行政院衛生署藥物食品
    檢驗局七十三年十一月三十日（）藥檢壹字第○三○二二一號函釋明確，是依
    上開說明，佐以被告前揭尿液檢驗報告及被告自白最後一次之施用時間在九十三
    年五月六日等情相互以觀，足徵被告上開施用第一級毒品海洛因之自白，核與事
    實相符，可採為認定事實之依據。另被告前於八十八年間因施用毒品案件，經本
    院以八十八年度毒聲字第三七二號裁定送觀察、勒戒後，認有繼續施用毒品之傾
    向，復以八十八年度毒聲字第一七三三號裁定令入戒治處所施以強制戒治，經裁
    定停止戒治後，復撤銷停止戒治，而於強制戒治期滿釋放後，經台灣高雄地方法
    院檢察署檢察官於八十九年六月二十八日以八十九年度戒毒偵字第七０五號處分
    不起訴確定在案等情，此有台灣高等法院被告全國前案紀錄表、台灣高雄地方法
    院檢察署刑案資料查註紀錄表各一紙附卷可按，其於前開不起訴處分確定後，再
    犯本件施用毒品罪，事證明確，被告上開犯行洵堪認定。
三、查毒品危害防制條例業經總統於九十二年七月九日，以華總一義字第０九二００
    一二一九三０號令修正公布，並自九十三年一月九日施行。修正後之毒品危害防
    制條例修正簡化施用毒品者之刑事處遇程序，將原先區分為第一次犯、五年後再
    犯、五年內再犯、或三犯以上，而異其刑事處遇程序，修正為僅區分為初犯、五
    年後再犯及五年內再犯，且強制戒治期間修正為六個月以上，至無繼續強制戒治
    之必要為止，最長不得逾一年，並配合刪除停止強制戒治付保護管束及延長強制
    戒治等規定。然就同條例第十條有關施用第一、二級毒品之罪名及法定刑度，則
    並無任何變更，亦即並無刑法第二條第一項有關行為後法律有變更，應比較新舊
    法之問題。又被告依修正前之毒品危害防制條例規定，係屬檢察官為不起訴處分
    後，再犯施用毒品罪，依修正後之毒品危害防制條例規定，則屬觀察勒戒執行完
    畢釋放後，三犯施用第一級毒品罪，無論依修正前後之毒品危害防制條例相關規
    定，均應由檢察官依法追訴及法院依法審判。況本案係於九十三年七月二十三日
    繫屬於本院，此有臺灣高雄地方法院檢察署九十三年七月二十二日雄檢楠閏九三
    毒偵二三八二字第一九八九四號函在卷可查，非屬於九十二年六月六日毒品危害
    防制條例修正施行（九十三年一月九日）前繫屬法院之施用毒品案件，並無毒品
    危害防制條例第三十五條規定之情形存在，即應由法院依修正後規定處理之。是
    核被告所為，係犯毒品危害防制條例第十條第一項之施用第一級毒品罪。又其施
    用第一級毒品前後持有該毒品之低度行為，應被其施用之高度行為所吸收，不另
    論罪。而被告先後多次施用海洛因之犯行，時間緊接，方法相同，觸犯構成要件
    相同之罪，顯係基於概括犯意為之，為連續犯，依刑法第五十六條之規定，以一
    罪論。爰審酌被告前有施用毒品之不良素行，歷經觀察、勒戒及強制戒治程序後
    ，仍未能徹底戒絕毒品，且屢經查獲，隨即再犯，顯見意志不堅，且有失政府制
    定毒品危害防制條例之立法美意，本不宜寬貸，惟念其施用毒品乃自戕一己之身
    體健康，尚未害及他人，另其於本次查獲後隨即自行前往高雄市立凱旋醫院接受
    毒品戒斷治療，有該醫院診斷書一紙在卷足憑，且犯後始終坦承犯行，深具悔意
    等一切情狀，量處如主文所示之刑，並諭知易科罰金之折算標準。
四、末按沒收為從刑之一種，且與主刑有其從屬關係。如行為後，法律有所變更，但
    主刑之法定最高度及最低度刑，與修正前之舊法完全相同，或僅沒收之從刑規定
    有所更易，主刑未修正時，則沒收部分，固不生比較問題。依從新之原則，皆應
    適用修正後之法律；倘若主刑及從刑均已加以修正，經依刑法第二條第一項但書
    就主刑比較結果，應適用最有利之修正前舊法時，依從刑附屬於主刑之原則，自
    不得就新舊法予以割裂適用，應一律適用修正前之法律（最高法院八十八年第五
    次刑事庭會議決議參照）。而毒品危害防制條例第十條有關施用第一級毒品之罪
    名及法定刑度，則並無任何修正，已如前述，惟有關同條例第十八條之沒收規定
    有所更易，依上揭說明有關沒收部分，自不生比較問題，依從新之原則，皆應適
    用修正後之毒品危害防制條例第十八條之規定宣告沒收。經查，扣案之白粉一包
    ，經送驗後係第一級毒品海洛因（淨重零點一七公克、包裝重零點三公克）無誤
    ，已如前述，屬違禁物，不問是否屬與犯人所有與否，均依修正後毒品危害防制
    條例第十八條第一項前段規定，併予宣告沒收銷燬之。又鑑定耗損之毒品，既已
    滅失，即無庸併予宣告沒收銷燬，附此敘明。
據上論斷，應依刑事訴訟法第二百七十三條之一第一項、第二百九十九條第一項前段
，毒品危害防制條例第十條第一項、第十八條第一項前段，刑法第十一條、第五十六
條、第四十一條第一項前段，判決如主文。
中      華      民      國      九十三      年    八    月    二十三    日
                                  臺灣高雄地方法院刑事庭
                                      法  官  胡  宜  如
右正本證明與原本無異。
如不服本判決，應於判決送達後十日內，向本院提出上訴狀。
                                      書記官  蘇  溪  林
中      華      民      國      九十三      年    八    月    二十三    日
附錄法條：
毒品危害防制條例第十條
施用第一級毒品者，處六月以上五年以下有期徒刑。
施用第二級毒品者，處三年以下有期徒刑。
